最　高　行　政　法　院　判　決
　　　　　　　　　　　　　94年度判字第01535號
上　訴　人　良運洋行有限公司
代　表　人　甲○○
被 上訴 人　財政部臺北市國稅局
代　表　人　乙○○
上列當事人間因稅捐稽徵法事件，上訴人對於中華民國93年4月8
日臺北高等行政法院92年度訴字第286號判決，提起上訴。本院
判決如下：
　　主  文
上訴駁回。
上訴審訴訟費用由上訴人負擔。
　　理  由
上訴人於民國82年度批發洋酒予邑鄉洋行實業有限公司等9家公
司行號或個人，金額計新臺幣（以下同）14,735,558元，又於同
年度零售洋酒，金額計5,331,720元（以上為免稅銷售額），未
依法給與憑證，案經財政部查獲後，移原處分機關依法審理，經
被上訴人核定應按上訴人未依法給與他人憑證總額20,067,278元
，處5%罰鍰計1,003,363元。上訴人不服，申請復查未獲變更，
提起訴願，經決定原處分撤銷，嗣經被上訴人再為維持原罰鍰處
分。上訴人不服，提起訴願，經決定駁回，提起再訴願，遭決定
駁回。提起行政訴訟，經本院90年度判字第306號判決：「再訴
願決定、訴願決定及原處分關於上訴人零售洋酒未給與憑證之金
額新臺幣5,331,720元所處新臺幣266,586元罰鍰部分均撤銷。上
訴人其餘之訴駁回。原處分機關就本院判決撤銷部分重為審酌後
，以90年5月25日北市稽法乙字第9090885900號復查決定：「關
於申請人零售洋酒未給與憑證部分維持處新臺幣266,586元罰鍰
之處分。」，上訴人不服，提起訴願，經決定撤銷原處分，命由
原處分機關另為處分。被上訴人重新審查，以91年4月2日北市稽
法乙字第09066285800號復查決定仍維持266,586元罰鍰之處分。
上訴人提起訴願，遭決定駁回，提起行政訴訟，經原審判決駁回
。
上訴人主張：（一）行政機關所為之行政處分，經依行政救濟程
序，由行政法院就實體上判決確定者，即兼具形式上及實質上之
確定力，當事人對同一事項，既不得再行爭執，而為該處分之機
關及其監督機關，亦不能復予變更，此為當然之解釋。本件依最
高行政法院90年度判字第306號判決，再訴願決定、訴願決定及
原處分關於上訴人零售洋酒未給與憑證之金額5,331,720元，所
處266,586元罰鍰部分均撤銷，已認定原處分並不合法。依最高
行政法院之判決意旨，其法律見解部分完全拘束重為決定或處分
之機關，而事實之認定部分則仍尊重原處分機關之見解。本件被
上訴人按最高行政法院上開判決及訴願決定意旨，依職權重新調
查之結果，並未發現任何新事實及新證據，卻於重為復查決定時
，仍基於原來籠統之指責，因適用法令見解之歧異，堅持維持原
處分，顯非適法。（二）最高行政法院90年度判字第306號之判
決，已認定被上訴人核算上訴人未依規定給與憑證之銷售額，背
離常情，自不足以證明上訴人確有違法事實存在，揆諸改制前行
政法院32年判字第16號及39年判字第2號判例，即難認為合法。
本件應受最高行政法院90年度判字第306號判決之拘束，而無司
法院釋字第368號解釋之適用。
被上訴人則以：（一）依行政訴訟法第242條、第243條第1項規
定，判決不適用法規或適用不當者，為違背法令。而判決有同法
條第2項所列各款情形之一者，為當然違背法令。是當事人提起
上訴，如依行政訴訟法第243條第1項規定，以高等行政法院判決
有不適用法規或適用法規不當為理由時，始得提起上訴。（二）
本件上訴人於82年度批發洋酒予邑鄉洋行實業有限公司等9家公
司行號或個人，金額計14,735,558元，又於同年度零售洋酒金額
計5,331,720元（以上為免稅銷售額），未依法給與他人憑證，
涉嫌違反稅捐稽徵法規定，業經原審判決依法詳為審酌，予以論
駁在案；上訴人仍執前詞訴稱原審判決違背法令云云，僅為上訴
人法律見解之歧異，要難符合上訴之理由等語，資為抗辯。
原審斟酌全辯論意旨及調查證據之結果，以：（一）上訴人公司
之前負責人王重助於85年10月22日在於財政部賦稅署稽核組陳稱
：「本公司82年所銷售之洋酒，有部分係採批發方式，有部分係
採零售方式，有時收取現金，貨款則存入本公司或本人或本人兒
子王俊晴所有之銀行帳戶。」、「本人兒子王俊晴之銀行帳戶所
存入之現金，有部份係私人借貸往來，有部份係會錢，有部份係
門市零售所收取之現金存入，經本公司仔細核算後，82年門市零
售洋酒計漏開銷貨發票，金額計5,331,720元，‧‧。」等語，
且上訴人上開違章事實，並據上訴人之前負責人王重助於85年10
月15日書立有說明書；有談話紀錄及說明書等影本各一份在卷足
憑。（二）嗣被上訴人於90年12月18日以北市稽法乙字第906628
5820號函詢上訴人前負責人王重助略謂：「主旨：關於良運公司
因依稅捐稽徵法處罰鍰事件提起行政救濟乙案，請於90年12月31
日前提示說明二所述資料至本處法務室．．．供核，逾期未提示
，本處將依法逕行作成復查決定，．．．說明：．．．二、臺端
前為良運公司之負責人，並於85年10月22日於財政部賦稅署稽核
組所作談話記錄中陳稱『本人兒子王俊晴之銀行帳戶所存入之現
金，有部份係私人借貸往來，有部份係會錢，有部份係門市零售
所收取之現金存入，經本公司仔細核算後，82年門市零售洋酒計
漏開銷貨發票，金額計5,331,720元』，請就上開筆錄所稱『5,3
31,720元』乙節，於案獲之系爭存款明細帳中逐筆查註何者係屬
零售洋酒之存入金額？又系爭帳戶中屬私人借貸及會錢之金額各
係若干？」，惟王重助於91年1月16日函復原處分機關，稱無法
牢記每筆存款之性質，請原處分機關依最高行政法院判決意旨辦
理等語；查上訴人於82年所銷售之洋酒，貨款既存入上訴人公司
或王重助或王俊晴所有之銀行帳戶；何部分係貨款、何部分係借
款、何部分屬會款，上訴人最為知悉，此部分即應由上訴人負舉
證之責；上訴人既未能舉證以區分之，從而被上訴人以上訴人之
前負責人王重助所為之談話紀錄及說明書，逕予以認定上訴人零
售洋酒漏開銷貨發票，金額計5,331,720元，自屬依法有據。（
三）按司法院釋字第368號解釋謂：「行政法院所為撤銷原決定
及原處分之判決，如係指摘事件之事實尚欠明瞭，應由被上訴人
機關調查事證另為處分時，該機關即應依判決意旨或本於職權調
查事證。倘依重為調查結果認定之事實，認前處分適用法規並無
錯誤，雖得維持已撤銷之前處分見解；若行政法院所為撤銷原決
定及原處分之判決，係指摘其適用法律之見解有違誤時，該管機
關即受行政法院判決之拘束。」，可知行政法院之判決意旨，其
法律見解部分完全拘束重為決定或處分之機關，而事實認定部分
則仍尊重原處分機關之見解。查本件被上訴人機關業已按最高行
政法院判決及臺北市政府訴願決定意旨，依職權重新調查，此有
被上訴人機關函詢上訴人前負責人王重助之90年12月18日北市稽
法乙字第9066285820號函及函請財政部表示意見之91年1月22日
北市稽法乙字第9066285830號函附卷可稽。惟上訴人僅以事隔多
年不復記憶及被上訴人機關應依最高行政法院判決意旨辦理為由
，未提供具體存款明細帳目中之性質以供被上訴人機關參查。揆
諸上開司法院釋字第368號解釋意旨，事實認定部分則仍尊重原
機關之見解，本件上訴人既未能提供存款明細之性質，原處分機
關自難據以查證存款帳戶明細之真實性質；是以上訴人主張被上
訴人機關未參酌最高行政法院判決及臺北市政府訴願決定意旨，
遽以維持原處分自非適法等語，容有誤解，自不足採，乃駁回上
訴人之訴。本院查：按「營利事業依法規定應給與他人憑證而未
給與，應自他人取得憑證而未取得，或應保存憑證而未保存者，
應就其未給與憑證、未取得憑證或未保存憑證，經查明認定之總
額，處5%罰鍰。」，稅捐稽徵法第44條定有明文。又按我國稅捐
爭訟制度採職權探知主義，與民事訴訟所採之辯論主義有別，關
於舉證責任之分配，自不能完全以民事訴訟舉證責任分配之原則
為據。有關稅捐之法律關係，乃係依據稅捐法律之規定，大量且
反覆成立之關係，具有其特殊性。稅捐稽徵機關並未直接參與當
事人間之私經濟活動，其能掌握之資料自不若當事人方便，是稅
捐稽徵機關如已提出相當事證，客觀上已足能證明當事人之經濟
活動，即難謂未就稅捐權利發生要件盡其舉證責任。原處分機關
認上訴人有本件零售洋酒未依法給與憑證之違章事實，係以上訴
人之股東王俊晴設於臺北銀行萬華分行活期儲蓄存款＃812025號
帳戶82年度存入現金高達3千餘萬元，且屬經常性存入；又該公
司前負責人王重助亦自承：「本公司82年所銷售之洋酒，有部分
係採批發方式，有部分係採零售方式，有時收取現金，貨款則存
入本公司或本人或本人兒子王俊晴所有之銀行帳戶。」、「本人
兒子王俊晴之銀行帳戶所存入之現金，有部份係私人借貸往來，
有部份係會錢，有部份係門市零售所收取之現金存入，經本公司
仔細核算後，82年門市零售洋酒計漏開銷貨發票，金額計5,331,
720元，‧‧。」等情，有說明書及訪談紀錄附於原處分卷可稽
，再參酌上訴人設有零售門市等事實，及該公司前負責人王重助
於被上訴人90年12月18日函詢帳戶內各筆存款之性質時，仍函復
稱無法牢記每筆存款之性質，既無法提示具體事證備查，是被上
訴人依其上開談話紀錄及說明書所自承之違章金額5,331,720元
，核認上訴人零售洋酒未依法給與憑證，並處以5%罰鍰計266,58
6元，揆諸首揭法條規定並無不合。又本院90年度判字第306號判
決撤銷意旨，係命被上訴人查明事實，另為處分，被上訴人依查
得之證據，仍認定上訴人有本件違章事實，重為罰鍰處分，原審
判決予以維持，此係原處分機關及原審取捨證據，認定事實之職
權行使，尚無違反行政訴訟法第216條規定，此業經司法院釋字
第368號解釋指明。上訴人主張無該號解釋之適用，自不足採。
原審判決就上訴人所訴各節，均已詳予剖析論駁，甚為明確，其
所適用之法規與該案應適用之現行法規並無違背，與解釋判例，
亦無牴觸，並無上訴人所指違法情形，其維持原決定及原處分，
駁回上訴人之訴，核無違誤。上訴論旨仍執前詞，指摘原審判決
違誤，求予廢棄，難認有理由，應予駁回。
據上論結，本件上訴為無理由，爰依行政訴訟法第255條第1項、
第98條第3項前段，判決如主文。
中    華    民    國    94    年    9    月    29     日
                  第四庭審判長法  官　趙　永　康
                              法  官  鄭　淑　貞
                              法  官　黃　淑　玲
                              法  官　侯　東　昇
                              法  官　林　文　舟
以  上  正  本  證  明  與  原  本  無  異
中    華    民    國    94    年    9    月    30     日
　　　　　　　　　　　　　　　書記官　莊　俊　亨
